臺灣高等法院臺南分院刑事判決　 94年度上重更(二)字第676號
上　訴　人
即　被　告　甲 ○ ○
　　　　　　　　　　　（現在臺灣臺南監獄臺南分監執行中）
指定辯護人　本院公設辯護人　丁 ○ ○
上列上訴人因殺人等案件，不服臺灣雲林地方法院90年度重訴字
第1號、90年度重訴字第4號、90年度訴字第214號、90年度易字
第404號中華民國90年8月10日第一審判決（起訴案號：臺灣雲林
地方法院檢察署89年度偵字第4976、5000、5148、5322、5323
、5398號，90年度偵字第952號、90年度偵字第2137號、90年度
毒偵字第529號），提起上訴，判決後，經最高法院第二次發回
更審，本院判決如下：
    主  文
原判決關於甲○○(一)持有可發射子彈具有殺傷力之改造手槍（即
如附表編號一）、(二)持有改造模型手槍（即如附表編號二）、(三)
持有可發射子彈具有殺傷力之改造手槍（即如附表編號三）、(四)
販賣改造手槍（即如附表編號四）、(五)殺人部分，暨所定應執行
刑部分均撤銷。
甲○○未經許可，持有可發射子彈具有殺傷力之改造手槍（即如
附表編號一），累犯，處有期徒刑參年，併科罰金新台幣貳拾萬
元；罰金如易服勞役，以罰金總額與六個月之日數比例折算；扣
案如附表編號一之改造手槍及子彈均沒收。又未經許可，持有改
造之模型手槍（即如附表編號二），累犯，處有期徒刑肆年，併
科罰金新台幣參拾萬元；罰金如易服勞役，以罰金總額與六個月
之日數比例折算；扣案如附表編號二之手槍及子彈均沒收。又未
經許可，持有可發射子彈具有殺傷力之改造手槍（即如附表編號
三），累犯，處有期徒刑參年，併科罰金新台幣貳拾萬元；罰金
如易服勞役，以罰金總額與六個月之日數比例折算；扣案如附表
編號三之手槍及子彈均沒收。又未經許可，販賣可發射子彈具有
殺傷力之改造手槍（即如附表編號四），累犯，處有期徒刑捌年
，併科罰金新台幣伍拾萬元；罰金如易服勞役，以罰金總額與六
個月之日數比例折算；扣案如附表編號四之手槍及子彈、新台幣
貳拾伍萬元均沒收。又殺人，累犯，處無期徒刑，褫奪公權終身
；扣案即如附表編號三之槍枝及子彈均沒收。應執行無期徒刑，
褫奪公權終身，併科罰金新台幣壹佰萬元；罰金如易服勞役，以
罰金總額與六個月之日數比例折算；扣案如附表編號一至四所示
之槍枝、子彈及新台幣貳拾伍萬元均沒收。
    事  實
一、甲○○前有違反槍砲彈藥刀械管制條例、偽造貨幣等犯罪前
    科，其中所犯偽造貨幣等案件，經臺灣臺東地方法院判處應
    執行有期徒刑三年八月確定，於民國（下同）八十八年五月
    十一日假釋出監，而於八十九年六月二十九日因縮短刑期未
    經撤銷假釋而視為執行完畢，竟仍不知悔改，猶為：
  (一)甲○○於八十年間某日，未經許可，自友人潘旭晃處收受如
    附表編號二所示之改造模型手槍一枝及子彈二顆，而非法持
    有之。
  (二)又甲○○自八十八年九月間某日起，未經許可，持有附表編
    號一所示之可發射子彈具有殺傷力之改造手槍一把及子彈二
    十顆，嗣因試射而剩餘八顆子彈，其後持以殺警再射擊一發
    ，而剩餘七顆子彈（扣押情形如後述二，嗣因鑑定需要而試
    射三顆，剩餘四顆）。
  (三)另甲○○自八十八年九月間某日起，因朱建三積欠其新台幣
    （下同）三十萬元，而將附表編號三所示之可發射子彈具有
    殺傷力之改造手槍一枝（槍枝管制編號為0000000000號）及
    子彈五顆質押予甲○○；而甲○○則未經許可，而持有之。
  (四)再甲○○基於意圖營利而販賣槍械之犯意，未經許可，於八
    十九年七月初起，曾數次與不知情之同居女友丁淑卿（業經
    檢察官為不起訴處分確定），前往雲林縣麥寮鄉○○路一六
    三號乙○○工作之飲食店，與乙○○洽談販賣槍枝事宜，最
    後達成販賣如附表編號四所示之可發射子彈具有殺傷力之改
    造手槍（槍枝管制號碼：0000000000號）一把、制式九○手
    槍子彈十顆，總價款為二十五萬元之約定。嗣同年七月十七
    日，甲○○偕同不知情之丁淑卿，依約攜帶上述改造手槍及
    子彈，至乙○○上述工作地點，將槍枝及子彈交付予乙○○
    。惟因當時乙○○現款不足，乃由甲○○開車載丁淑卿、乙○○二人，於同日晚上八時左右，前往彰化縣鹿港鎮○○路
    一八三號乙○○之雇主馮榮輝住處，向馮榮輝借款；而由馮
    榮輝持其妻胡玉息之彰化銀行金融卡，接續三次共提款八萬
    元（即三萬、三萬及二萬元），而將其中七萬元借予乙○○
    ；乙○○於湊足現金二十五萬元之價款後，當場交付甲○○
    收受，而完成上揭槍枝、子彈之交易行為。至乙○○購得上
    開改造手槍一把及制式子彈十顆後，即未經許可，而持有之
    ，並將之藏放在其雲林縣虎尾鎮惠來里惠來厝七三之三八號
    住處前空屋內（乙○○未經許可持有改造手槍部分，業經原
    審判處有期徒刑一年併科罰金新台幣五萬元確定在案）。嗣
    至九十年二月十二日，經雲林縣警察局刑警隊借訊乙○○時
    ，由乙○○之供述查獲上開改造手槍一把及制式子彈十顆，
    並循線查獲甲○○販賣槍枝及子彈之犯行。
  (五)甲○○與陳志麟（綽號土豆）均任職於永成有限公司，而以
    為人催討債務為業；詎甲○○竟因不明動機而預謀欲設計殺
    害陳志麟，即於八十九年十月十一日上午十一時許先以其所
    有之0000000000號行動電話，連絡不知情之乙○○，欲請乙○○開車載其在雲林縣斗南、土庫、褒忠、元長、麥寮等鄉
    鎮附近，尋找偏僻處所，以選定下手殺害陳志麟之行兇及棄
    屍地點。另甲○○並事先準備假髮、白色上衣，裝入購物袋
    內，且攜帶附表編號三之改造手槍（槍枝管制編號為000000
    0000號）一把，裝填好子彈，裝入有背帶之小型深綠色手提
    包內，於當日中午十二時許，以與陳志麟交易槍枝為由，約
    陳志麟於當日下午見面。迄下午一時許，乙○○依約駕駛牌
    照號碼Y7─1233號自用小客車至雲林縣斗南鎮○○里○○路
    五十號甲○○住處，甲○○立刻攜帶內裝預備殺人用槍械等
    物之上述手提包及購物袋，坐上乙○○之小客車出發，沿途
    由甲○○指揮乙○○行駛路線，沿著雲林縣斗南鎮○○路（
    外環路）往土庫鎮方向行使，期間途經土庫鎮○○路四十七
    號一家廢棄工廠、褒忠鄉龍岩村中央電台、崙背鄉大有村廢
    棄磚廠、麥寮鄉橋頭溪岸廢棄砂石廠、元長鄉公墓、元長鄉
    ○○路十六號公用電話等處，然後又折返前揭土庫鎮廢棄工
    廠等處，下車詳細勘查，最後選定人跡罕至，隱密性良好之
    土庫鎮○○路四十七號廢棄工廠，做為其下手殺害陳志麟及
    棄屍之地點。嗣甲○○見一切準備就緒，乃於同日下午四時
    四十五分，在雲林縣元長公墓附近，使用00000000號公用電
    話，撥打陳志麟使用之0000000000號行動電話，約陳志麟前
    來見面；在等候陳志麟中，甲○○在車內從手提包內取出預
    藏之上述改造手槍，拉扳機讓子彈上膛，再放回背包內，並
    穿上白色上衣、戴上假髮。嗣陳志麟駕駛牌照號碼CD─2022
    號ＢＭＷ自小客車前來，甲○○即囑咐乙○○先行開車由元
    長鄉返回租屋處，自己則下車走向陳志麟之黑色小客車駕駛
    座旁，叫陳志麟下車坐於右前座，由其駕駛該部小客車，往
    雲林縣土庫鎮○○路四十七號廢棄工廠駛去。抵達後，甲○○就在先前選定之廢棄工廠辦公室地下室，自背包內取出預
    藏之上開改造手槍，近距離朝陳志麟之後腦射擊一槍，子彈
    貫穿後腦而由前額射出，出入口呈由後向前、由下略為偏上
    ，近似直線之射入口及彈道走向，導致陳志麟因顱內出血及
    中樞神經損傷而死亡。甲○○於射殺陳志麟後，利用現場之
    泡綿覆蓋陳志麟，而後將陳志麟之上述小客車開到虎尾鎮中
    華特區暫放，並打行動電話連絡乙○○前往永成公司載其回
    家，途中甲○○脫下白色上衣，丟棄在其租屋處附近路旁大
    型的垃圾桶內。嗣二人在家用餐後，甲○○又請乙○○騎機
    車載他到斗南鎮新光里郵局提款機領一萬元，並拿給乙○○
    車子加油用之費用五千元，問乙○○新竹熟否？乙○○說曾
    與朋友待過有點熟。因之回家後，甲○○駕駛乙○○的吉普
    車，載乙○○到中華特區去開陳志麟的ＢＭＷ自用小客車，
    囑乙○○將之開到新竹棄置。因乙○○質疑車子有沒有問題
    ，有沒有行照？甲○○說沒有問題，並指著車內之行車執照
    表示車子還有立法院的通行證，乙○○即依照甲○○指示，
    駕駛陳志麟的ＢＭＷ自用小客車，上高速公路往新竹行駛，
    沿途二人仍以手機互為連絡，途中乙○○一度因懷疑車內是
    否有違禁物品，而下三義交流道查看車內情形。約晚上九時
    許，乙○○將該部自用小客車棄置於新竹市○○路二○六巷
    三號前，隨即搭計程車到新竹交流道，轉搭野雞車返回斗南
    鎮；待抵達斗南鎮時，甲○○即偕其女友丁淑卿駕駛乙○○
    之吉普車前來，接乙○○回家。嗣於八十九年十一月三十日
    ，警方押解乙○○在新竹市○○路二○六巷三號前尋獲陳志
    麟之ＢＭＷ自用小客車。復於同年十二月一日中午十一時三
    十分許，因民眾陳春昇在土庫鎮○○路四十七號廢棄工廠辦
    公室地下室，發現陳志麟之屍體，而報警處理；嗣經檢察官
    會同法醫師相驗，並於同年月四日在陳屍現場尋獲甲○○射
    殺陳志麟後所遺留之制式口徑九ＭＭ子彈之彈殼一個（彈底
    標記為NPA97）。
二、後於八十九年十一月二十日晚上八時三十分，甲○○持槍射
    擊警員後（業經判決確定），經警當場扣得其所有供行兇用
    之如附表編號二所示之改造槍枝及子彈、甲○○擊發之彈殼
    一個。同日晚間，乙○○引導警員，在雲林縣斗南鎮○○路
    五十號甲○○之租屋處，搜獲黑色火藥十六包（毛重二八○
    公克）、硝酸甘油一條（二一五公克）。而原審共同被告邱
    德旺於八十九年十一月二十二日凌晨四時左右，向南投縣警
    察局埔里分局投案時，交出甲○○所有之如附表編號三之改
    造手槍一枝及子彈五顆；再甲○○於落網後主動供出尚有另
    一把槍置於租屋處，警方遂於八十九年十一月二十二日中午
    一時四十分會同邱德旺、丁淑卿，在上述甲○○住處一樓客
    廳電視機後面，查獲甲○○所有之如附表編號一所示之改造
    模型手槍一枝及子彈一顆。再警方於八十九年十一月三十日
    押解乙○○至新竹市○○路二○六巷三號前，尋獲陳志麟之
    ＢＭＷ自用小客車；復由警方於同年十二月四日上午十一時
    ，會同黃建彰等在雲林縣土庫鎮○○路四十七號廢棄工廠辦
    公室地下室，發現殺害陳志麟後所遺留之制式口徑九ＭＭ子
    彈之彈殼一個（彈底標記為NPA 97）；另於十二月十三日手
    術中自庚○○身上取出彈頭一個，予以查扣。
三、案經雲林縣警察局報請台灣雲林地方法院檢察署檢察官偵查
    起訴。
    理  由
甲、程序方面：
一、按被告以外之人於審判外之陳述，經當事人於審判程序同意
    作為證據，法院審酌該言詞陳述或書面陳述作成時之情況，
    認為適當者，亦得為證據。當事人、代理人或辯護人於法院
    調查證據時，知有第一百五十九條第一項不得為證據之情形
    ，而未於言詞辯論終結前聲明異議，視為有前項之同意；刑
    事訴訟法第一百五十九條之五定有明文。查本件認定事實所
    引用之證據方法（包括證人之證述及文書等物證，為原審被
    告乙○○除外），已經本院於審理時提示被告甲○○及其指
    定辯護人表示無意見（見本審卷(一)第204至219、246至261頁
    ，本審卷(二)第118至135頁），揆諸前揭說明，可認為已同意
    作為證據；而本院審酌該證人等之陳述及文書等物證作成時
    之情況，認為適當，而查無其他違法不實之情事，復無顯有
    不可信之情況，且該警、偵訊筆錄復經被詢問人閱覽後親自
    簽名或簽名捺印，又無其他證據證明有何非法取證情形，自
    具有證據能力，而得採為證據。
二、次按刑事訴訟新制，採行改良式當事人進行主義，訴訟程序
    之進行，尊重當事人意見，且法院原則上不負責蒐集證據，
    而詰問權雖係被告基本訴訟防禦權之一種，仍許被告自由決
    定是否捨棄之。倘證人等被告以外之人已經在偵查中具結後
    供證，被告於審理中就其證言之證據能力與證明力表示無異
    議，並自白被訴之犯罪事實，另有其他直接、間接證據足以
    擔保該項證言之信用性及憑信性，當事人復表明無何證據聲
    請調查者，法院未再傳喚該證人於審判庭作證，自難認有應
    於審判期日調查之證據而未予調查之違法，亦無所謂剝奪被
    告詰問權之行使可言（最高法院95年度台上字第229號判決
    參照）。本件以原審被告劉邦乾、證人丁淑卿、吳織等人分
    別於警詢、檢察官偵查、原審及本院前審審理時具結後所供
    之證詞作為立證方法，因被告對於上揭證人之證言，無論「
    證據價值」及「證明內容」均表示無異議，已如前述，亦即
    對於上揭證據表示無何意見，並謂無何證據聲請調查，且另
    有其他諸多物證、書證足資參佐，自無再行交互詰問程序之
    必要。
三、再按憲法第十六條保障人民之訴訟權，就刑事被告而言，包
    含其在訴訟上應享有充分之防禦權。刑事被告詰問證人之權
    利，即屬該等權利之一，且屬憲法第八條第一項規定「非由
    法院依法定程序不得審問處罰」之正當法律程序所保障之權
    利。為確保被告對證人之詰問權，證人於審判中，應依法定
    程序，到場具結陳述，並接受被告之詰問，其陳述始得作為
    認定被告犯罪事實之判斷依據。刑事審判上之共同被告，係
    為訴訟經濟等原因，由檢察官或自訴人合併或追加起訴，或
    由法院合併審判所形成，其間各別被告及犯罪事實仍獨立存
    在。故共同被告對其他共同被告之案件而言，為被告以外之
    第三人，本質上屬於證人，自不能因案件合併關係而影響其
    他共同被告原享有之上開憲法上權利。最高法院31年度上字
    第2423號及46年度台上字第419號判例所稱共同被告不利於
    己之陳述得採為其他共同被告犯罪（事實認定）之證據一節
    ，對其他共同被告案件之審判而言，未使該共同被告立於證
    人之地位而為陳述，逕以其依共同被告身分所為陳述採為不
    利於其他共同被告之證據，乃否定共同被告於其他共同被告
    案件之證人適格，排除人證之法定調查程序，與當時有效施
    行中之中華民國二十四年一月一日修正公布之刑事訴訟法第
    二百七十三條規定牴觸，並已不當剝奪其他共同被告對該實
    具證人適格之共同被告詰問之權利，核與首開憲法意旨不符
    。該二判例及其他相同意旨判例，與上開解釋意旨不符部分
    ，應不再援用；固經大法官會議以釋字第582號予以解釋。
    惟按司法院大法官釋字第五八二號適用事項範圍，原即包括
    (1)被告對一般證人之詰問及(2)被告對其他共同被告之詰問權
    兩項，亦即無論一般證人或共同被告，於審判中，均應依人
    證之法定程序，到場具結陳述，並接受被告之詰問，其陳述
    始得作為認定被告犯罪事實之依據，否則即與該解釋意旨有
    違。迨經釋字第五九二號補充解釋謂「至本院釋字第五八二
    號解釋公布前，已繫屬於各級法院之刑事案件，該號解釋之
    適用，應以個案事實認定涉及以共同被告之陳述，作為其他
    共同被告論罪之證據者為限」之後，唯有在釋字第五八二號
    解釋公布後，繫屬於各級法院之刑事案件，始對一般證人及
    共同被告詰問權，具有原來完整之適用效力，至同號解釋公
    布前即已繫屬法院之案件，則僅就共同被告之詰問權部分，
    具有一部適用之效力。質言之，對同屬於釋字第五八二號解
    釋公布後終結之刑事案件，仍應再細分其繫屬於各級法院究
    在解釋公布之前抑或公布之後，而有上揭適用事項範圍廣狹
    之差異，其中繫屬於解釋公布之前，在公布之後終結者，縱
    對一般證人未踐行被告之詰問之法定程序，逕採該人證證詞
    為裁判基礎，仍不得遽指其有牴觸釋字第五八二號憲法解釋
    意旨之違法。是原則上，各級法院對跨越新舊刑事訴訟法領
    域之審理案件，自九十二年九月一日起適用刑事訴訟法施行
    法第七條之三但書，保留原已依舊法進行訴訟程序之效力，
    自不受釋字第五八二號解釋公布之影響。從而倘遇證人已依
    修正前舊法傳訊調查，但尚未經合法詰問者，其調查之效力
    不受影響，僅係被告於修正新法施行後之新訴訟程序中，仍
    得聲請法院傳訊詰問該證人，法院亦非不得依新法踐行詰問
    程序後，再比較新舊法分別調查人證之結果，取捨酌採為裁
    判之基礎而已；惟究不得遽指依舊法傳訊調查之人證，無證
    據能力。揆諸上開說明，本件係九十年間繫屬於原審法院，
    其中原審被告乙○○於修正刑事訴訟法施行前分別在檢察官
    偵查、原審或本院前審時到場具結作證，且無顯有不可信之
    情況；況原審被告乙○○已經具狀向本審表示拒絕作證（見
    本審卷第98至99頁），且經警拘提無著；另經本審綜參卷附
    之證據資料，已具特別可信性及必要性，依刑事訴訟法施行
    法第七條之三但書規定，其所為之證言，當有證據能力，附
    此敘明。
乙、實體方面：
壹、持有附表編號一至三所示槍枝及子彈（即事實(一)、(二)、(三)）
    部分：
    訊據被告甲○○對其確有非法持有如附表編號一至二所示之
    槍枝及子彈之事實，坦承不諱；惟矢口否認持有如附表編號
    三所示之改造手槍及子彈。經查：
一、被告甲○○於原審及本審審理時已自承用以射殺警員（已判
    決確定）之改造槍枝（即如附表編號一槍枝），係其自八十
    八年九月間某日起，未經許可而持有者；另於八十年間，未
    經許可，自友人潘旭晃處收受如附表編號二所示之改造模型
    槍枝一枝及子彈二顆，而非法持有等情在卷，而原審被告於
    警詢供稱：其於八十九年十一月二十二日十三時四十分會同
    警方及丁淑卿至甲○○住處取出之改造模型槍枝一枝及子彈
    二顆，是甲○○所有（見警卷(一)第02頁反面）等語在卷，並
    有該等手槍及子彈扣押可證。另被告甲○○自七十七年九月
    十四日起在國防部新店監獄服刑，迄七十九年十一月八日始
    假釋出獄，有國防部新店監獄九十三年九月三十日量霆字第
    ○九三○○○三四九六號函一份在卷可參（見本院更一卷(二)
    第54頁），且被告於本審審理時已堅決供述如附表編號一槍
    枝係其自八十八年九月間某日起，未經許可而持有者；究之
    當以其於本審所供述者，始符事實可採。
二、扣押之附表編號一至三所示槍枝及子彈，經警方送由「內政
    部警政署刑事警察局」鑑定結果，已認定：
  (一)附表編號一之手槍及子彈部分：槍枝管制編號為0000000000
    號，實係仿「 BERETTA」廠半自動手槍製造之玩具手槍，更
    換土造金屬槍管及滑套改造而成，機械性能良好，能擊發制
    式口徑九ＭＭ子彈，認具殺傷力；而送鑑之子彈七顆，係制
    式口徑九ＭＭ之半自動手槍用子彈，其彈底標記分別為：「
    ACP 99 LUGER 9MM」五顆（已試射三發）、「ACP 96 9MM 」
    二顆，均具有殺傷力。已擊發之彈殼一個（射殺警員庚○○
    ），其彈底標記為ACP 99 LUGER 9MM，與上述0000000000號
    手槍試射彈殼比對，其彈底紋痕特徵相吻合，認係該把手槍
    所擊發。
  (二)附表編號二之手槍及子彈部分：槍枝管制編號為0000000000
    號制式手槍，係以德國RECK廠製造，口徑八ＭＭ金屬模型槍
    ，將其金屬槍管車通改造而成，機械性能良好，認具殺傷力
    。而送鑑之子彈二顆，一顆係土造子彈，另一顆係制式子彈
    ，均具殺傷力。
  (三)附表編號三之手槍及子彈部分：槍枝管制編號為0000000000
    號制式手槍，實係仿「BERETTA」 92FS型半自動手槍製造之
    玩具手槍，槍身加裝土造金屬滑套及槍管組合而成之改造手
    槍，機械性能良好，可供擊發子彈使用，認具殺傷力。子彈
    五顆，係制式口徑半自動手槍子彈（包括彈底標記為： NPA
    97 一顆、R-P 9MM LUGER一顆、ACP 99 9MM LUGER三顆），
    均具有殺傷力。彈殼一個（在陳志麟陳屍地點尋獲），係九
    ＭＭ已擊發之彈殼，彈底標記為NPA 97，與管制編號000000
    0000號槍枝試射彈殼之彈底紋痕特徵相吻合。
  (四)以上，有「內政部警政署刑事警察局」八十九年十一月二十
    一日刑鑑字第一八四七○八號、八十九年十一月三十日刑鑑
    字第一八七七四七號、第一八七七四八號、八十九年十二月
    五日刑鑑字第一九二○四七號鑑驗通知書附卷可徵（見警卷
    (四)第83至84頁，警卷(五)第33頁，第4967號偵查卷第94、96頁
    ，原審卷(二)第202至204頁）；顯見扣案之如附表編號一至三
    所示槍枝及子彈，均具有殺傷力，應堪認定。
三、至被告甲○○雖否認持有如附表編號三之改造手槍及子彈，
    惟原審共同被告乙○○於原審審理時已供稱：「二十日中午
    要出門時，甲○○叫我帶一把槍，他自己帶一枝，我的槍放
    在車上，甲○○的槍帶在身上。帶槍的事，三人都知道。」
    「出門前甲○○自己攜帶一個小手提包，裡面放著射擊警員
    的槍，他拿給我一個小手提包，是黑咖啡色，裡面有一把槍
    ，我把小手提包放在甲○○家裡，只帶槍出來，就是邱德旺
    帶走之後又拿回來投案的那枝槍。」（見原審卷(二)第0210頁
    ）等語在卷，究其所供已直指被告甲○○與警方發生槍戰當
    天，被告甲○○、乙○○確實共同攜帶二把手槍，被告甲○○帶如附表編號一之槍、彈，乙○○帶如附表編號三之槍、
    彈，該把手槍是被告甲○○出門前交給原審被告乙○○攜帶
    者；又原審共同被告劉邦乾於警詢亦供稱：「當時由斗南出
    發，甲○○以手提袋帶著二把手槍，槍械係甲○○所有。做
    案時甲○○與我分持一把槍械，強押被害人戊○○。犯案後
    ，甲○○便將分給我的槍械收回去。」等情，即其亦供稱如
    附表編號一至三手槍及子彈，均係甲○○所有。另其復供述
    ：「我見過甲○○共有三把槍械，全部都是黑色，樣式都不
    一樣。」，當警方人員提示黑色九二型（如附表編號三之改
    造手槍）照片，供劉邦乾指認，詢問照片上的手槍是否就是
    八十九年九月二日持槍強盜被害人戊○○之槍械時，劉邦乾
    亦稱：「就是照片上之黑色槍械，我曾持用在嘉義大林強盜
    被害人戊○○所用之槍械，沒有錯。」「我沒有槍殺陳志麟
    ，因這些槍械都是甲○○所有，我們外出也都是由甲○○一
    人以手提袋帶著，如要犯案時由甲○○交給我使用，一作案
    完畢，甲○○便馬上收回，不讓我自己攜帶。他從來不讓他
    的槍械離開他的視線，我記得乙○○曾因與人口角，要向甲○○借用槍械，但甲○○仍不借給乙○○使用。」（見警卷
    (五)第4至5頁）等情，復有原審被告劉邦乾指認槍械、裝置槍
    械之手提袋照片三張附卷可佐（警卷(四)第90至91頁）；再者
    ，原審被告劉邦乾於本院前審審理中亦供稱：其確實看過甲○○有三把槍，都是黑色的，在他家裡他拿出來時看到的，
    渠等去強盜時只拿二把，甲○○拿表列三號槍枝交給他等語
    （見本院上訴卷(二)第206頁、卷(三)第52頁），直陳被告甲○○擁有三把手槍，如附表編號一至三改造手槍是甲○○所有
    ，其中二把，在強盜戊○○財物時，由被告甲○○、劉邦乾
    分持使用，且被告甲○○保管槍械非常謹慎，不輕易外借，
    連原審被告乙○○等好友均不容易借到。另警方訊問乙○○
    強盜時是否有使用兇器，何人提供？原審被告乙○○供稱：
    「當時我們準備押人時，有攜帶二把槍械前往。二把槍械由
    甲○○提供，當時由甲○○及邱德旺（為劉邦乾之誤）二人
    各攜帶一把手槍，一起前往押人。」，警方又問作案之槍械
    現於何方？原審被告乙○○稱：「於八十九年十一月二十日
    ，為雲林縣警察局虎尾分局查獲甲○○身上那一把（指附表
    編號一之改造手槍），另一把槍械由邱德旺帶走逃逸（指附
    表編號三之改造手槍）。」（見警卷(三)第2至3頁）等情；經
    核原審被告劉邦乾、乙○○上述供證，均一致且明確供證附
    表編號一至三改造手槍及子彈，係強盜及殺警時所攜帶之二
    把槍械，二把槍械均為被告甲○○所有；且原審被告劉邦乾
    、乙○○於本院前審審理中經詰問時，亦為相同之證述（見
    本院更(一)卷(三)第70頁以下）。而警方訊問被告甲○○發生槍
    戰時有二把手槍，何人所有、保管時？其亦供稱：「該二把
    手槍平時放在我家，出門時我攜帶咖啡色握把那把槍，乙○○攜帶另一把，平時藏放在我二樓鞋櫃內，由我保管」（警
    卷(四)第02頁反面）等語，究之雖未明確承認該二把手槍為其
    所有，但依一般生活經驗判斷，若非被告甲○○所擁有之槍
    械，何以均藏放在甲○○住處，由甲○○保管？而其所供支
    配保管槍械之情形，又與原審被告劉邦乾上述供詞相吻合；
    此外，在陳志麟陳屍地點尋獲之彈殼，係九ＭＭ已擊發之彈
    殼，與附表編號三槍枝試射彈殼之彈底紋痕特徵相吻合，被
    告甲○○於原審審理中經法官問及是否槍殺陳志麟？被告甲○○亦供稱：「不是，槍在我手上，我無法解釋。」（見原
    審卷(一)第0223頁），顯見附表編號三之改造手槍，確為被告
    甲○○所有無訛。是被告於偵查中所稱八十八年八、九月間
    ，朱建三質押給他的槍枝及子彈（見4976號偵查卷第24頁）
    ，應係如附表編號三之手槍及子彈，而非其所供之附表編號
    一所示之手槍及子彈。
四、依上，綜合原審被告劉邦乾、乙○○之前揭供、證述內容，
    及前揭「內政部警政署刑事警察局」鑑驗通知書以察，渠等
    所供證情節大致相符，並無矛盾之處；雖渠等在細節上所述
    稍有不同，惟按人之記憶或有因時間之經過、事實發生之緊
    迫而有模糊之時，則證人於接受訊問或詰問時，所言之細節
    稍有不清或些微不一致，衡情仍為可容許之誤差範圍；況證
    人等就本案事件發生之重要過程所述並無不同，僅部分小細
    節所述有異，亦未影響全部事實之認定（無重大瑕疵）；顯
    然原審被告劉邦乾、乙○○之前揭供證述內容俱與事實相符
    ，依當時之客觀情境，並無顯不可信之情況，且具較可信之
    特別情況，復為證明本件犯罪事實存否所必要者，依刑事訴
    訟法第一百五十九條之一第二項及第一百五十九條之二規定
    ，自可採為證據；再參諸被告甲○○對其確有非法持有如附
    表編號一至二所示之槍枝及子彈之事實，已坦承不諱以察，
    均足資擔保原審被告劉邦乾、乙○○之前揭供證述內容及被
    告甲○○之自白，具有相當程度之真實性，而得使本院確信
    被甲○○告確有前揭未經許可，持有槍枝及子彈之犯罪事實
    ，應屬真實無訛，而堪採信。
貳、販賣附表編號四所示槍枝及子彈（即事實(四)）部分：
    訊據被告甲○○雖矢口否認有何販賣改造手槍及制式子彈之
    犯行，辯稱：乙○○雖曾於八十九年七月底交給他二十五萬
    元，但該筆款項係乙○○要償還之前向他借貸之本金及利息
    ，他拿到該筆款項之後，有退還四萬元利息；乙○○所稱之
    槍枝經鑑定係玩具手槍改造之手槍，應無二十五萬元之價值
    ；他若係販槍之人，則隱匿身份猶恐不及，豈有大肆招搖一
    同前往借錢付槍款之理，此與常情不符，當時係與乙○○前
    往取回借款云云。惟查：
一、本案被告甲○○確有於前揭事實(四)所示時地，數次與原審被
    告乙○○接洽販賣改造手槍及子彈，及被告甲○○如何交付
    如附表編號四之改造手槍一枝及制式子彈十顆，與原審被告
    乙○○如何籌措購買槍枝、子彈之價款二十五萬元，並交付
    予被告甲○○等情，已據原審被告乙○○於警詢、檢察官偵
    查及原審審理時分別自白綦詳在卷（見警卷(六)第1至2頁、第
    0952號偵查卷第22至23頁、原審90年度重訴字第04號卷第25
    至26頁），並有查獲之如附表編號四之改造手槍一枝、制式
    九○手槍子彈十顆（因鑑定需要而試射二顆，剩餘八顆）及
    如附表編號四槍彈之照片六張附卷（扣案）可參（見警卷(六)
    第14至16頁）。
二、如附表編號四之槍、彈經「內政部警政署刑事警察局」鑑定
    結果，已認：送鑑美制貝瑞塔手槍一枝（槍枝管制號碼：00
    00000000號），係仿「BERETTA」廠美製貝瑞塔半自動手槍
    之玩具手槍，車通槍管改造而成之改造手槍，扳機損壞，無
    法與擊錘連動，惟經實際裝填制式口徑九ＭＭ子彈，以拉放
    擊錘方式試射結果，可擊發制式口徑九ＭＭ子彈，具有殺傷
    力；制式九○手槍子彈十顆，係制式口徑九ＭＭ子彈（彈底
    標記為「ACP 96 9MM」），均具有殺傷力等語，有「內政部
    警政署刑事警察局」九十年三月刑鑑字第三二三四七號鑑驗
    通知書一件附卷可稽（見952號偵查卷第33頁），足證被告
    經扣押之槍枝係仿美國貝瑞塔廠半自動手槍之玩具手槍改造
    之具有殺傷力之改造手槍，而屬於槍砲彈藥刀械管制條例第
    十一條第一項之其他可發射子彈具有殺傷力之改造手槍，而
    非屬同條例第十條第一項所規範之改造模型槍；公訴人認係
    改造之模型槍，尚有未洽。
三、又原審被告乙○○向被告甲○○購買前揭槍枝時，因資金不
    足，由被告甲○○載他及丁淑卿，前往彰化縣鹿港鎮○○路
    一八三號，向原審被告乙○○之雇主馮榮輝借款，馮榮輝提
    領八萬元，借給原審被告乙○○七萬元，於湊足二十五萬元
    ，交付被告甲○○購槍款項之事實，則據證人馮榮輝於警詢
    及檢察官偵查中證述在卷（見警卷(六)第8至9頁，第952號偵
    查卷第30頁），並有其提出之胡玉息之彰化銀行鹿港分行第
    00000－000號活期儲蓄存摺影本一份附卷可證（見
    警卷(六)第12至13頁）；經核該存摺於八十九年七月十七日確
    有三萬元、三萬元、二萬元三筆提款記錄（補登錄日期：八
    十九年七月二十八日）、合計共八萬元，與原審被告乙○○
    自白、證人馮榮輝上述證詞：「馮榮輝提款八萬元，借給乙○○七萬元」，完全吻合；且被告甲○○、證人丁淑卿亦承
    認或證稱確曾由被告甲○○開車與原審被告乙○○前往馮榮
    輝住處借款，且拿到乙○○所交付之二十五萬元，益可證明
    乙○○之自白及證人馮榮輝之證詞俱為實在。
四、至被告甲○○否認販賣槍枝予原審被告乙○○，辯稱：二十
    五萬元是乙○○清償之借款云云。惟此已為原審被告乙○○
    所堅決否認，且被告甲○○、證人丁淑卿於警訊中均不曾供
    述原審被告乙○○交付之二十五萬元係屬借款等情；被告甲○○於警訊時供稱：並不曾駕車載丁淑卿、乙○○到彰化縣
    鹿港鎮找人，只是載乙○○到鹿港、二林玩（見警卷(六)第04
    頁反面），並不承認有與乙○○、丁淑卿前往彰化縣鹿港鎮
    找馮榮輝借錢的事情；嗣於檢察官偵查中始改稱：「乙○○
    欠我錢，要我同他到鹿港鎮他老闆那裡，向他老闆借。在去
    之前乙○○曾要我扮成軍火商，我都照他的意思做，乙○○
    對馮榮輝說叫他拿錢出來買槍，再交給乙○○使用，我在旁
    邊附和乙○○的說詞。」等語，究之其前後供述並不一致，
    已有可議；且衡諸常情，買賣槍枝之人避免他人發現犯行已
    唯恐不及，被告甲○○倘若係單純取回借款，豈有刻意假扮
    軍火商之理？況原審被告乙○○亦供稱：其並未告訴馮榮輝
    借款何用等語，而證人馮榮輝亦證稱：借款當天甲○○並沒
    有說是賣槍的軍火販（見第952號偵查卷第23頁背面、30頁
    ）等語，經核與常情相符；再者，倘若上開借款與買賣槍枝
    無關，被告甲○○嗣後為何要改稱借款當時有假扮軍火商乙
    節？至證人丁淑卿於原審雖證稱：二十五萬元係借款云云，
    惟證人丁淑卿為被告甲○○之同居女友，其於原審審理中經
    辯護人取得甲○○在警訊及偵查中之筆錄，得以知悉被告甲○○前開供詞，是其翻異之證詞，應係迴護被告甲○○所為
    ，並不足採信。再徵諸原審被告乙○○與被告甲○○認識多
    年，並共組討債集團牟取利益，業據渠等於警訊時供述甚明
    在卷，且二人直至落網前均在一起，彼此間應無怨隙仇恨，
    倘若原審被告乙○○所有之如附表編號四之槍枝並非被告甲○○所販賣，衡情其自可供出實際賣主或虛詞以對，何必刻
    意連結曾與被告甲○○、丁淑卿向馮榮輝借款之事實，而設
    詞誣陷好友即被告甲○○之理？至被告甲○○於警詢已自承
    ：八十九年十月間，乙○○曾持上開手槍與其去濁水溪試射
    （見警卷(六)第05頁，0952號偵查卷第25頁背面）等語，倘上
    開手槍並非被告甲○○所出售，則以該二人之交情，被告甲○○應可大略知悉原審被告乙○○自何處取得槍枝，惟被告
    甲○○卻未陳述有關上開槍枝之實際來源，亦啟人疑竇。況
    縱使如附表編號四之改造手槍係改造自玩具手槍，然該手槍
    得以射擊且具有殺傷力，已如前述，且槍枝在我國係屬違禁
    物品，取得不易，該槍枝是否值二十五萬元，當非單以其性
    能為斷，因之自尚難以該槍枝係改造自玩具手槍，即認原審
    被告乙○○之供述不實，而遽採為有利被告之認定依據。
五、依上，綜合原審被告乙○○之前揭供證述內容，及前揭「內
    政部警政署刑事警察局」鑑驗通知書以察，原審被告乙○○
    所供證情節大致相符，並無矛盾之處；顯然原審被告乙○○
    之前揭供證述內容俱與事實相符，依當時之客觀情境，並無
    顯不可信之情況，且具較可信之特別情況，復為證明本件犯
    罪事實存否所必要者，依刑事訴訟法第一百五十九條之一第
    二項及第一百五十九條之二規定，自可採為證據；且足資擔
    保原審被告乙○○之前揭供證述內容，具有相當程度之真實
    性，而得使本院確信被甲○○告確有前揭未經許可，販賣槍
    枝及子彈之犯行，應屬真實無訛，亦堪採信。
參、殺人（即事實(五)）部分：
    訊據被告甲○○雖矢口否認有何上揭槍殺陳志麟之犯行，並
    辯稱：射殺陳志麟之槍枝並非其所有，而係乙○○所有；現
    場彈殼係發現屍體後三天計即八十九年十二月四日始在屍體
    頭部前方約二公尺處發現，在如此近的距離且係重大命案現
    場，應大肆詳細蒐證之情況下，為何警方於同月一日發現屍
    體時未尋獲，而黃建彰並非辦案人員，亦非死者家屬，有何
    必要會同在現場尋獲，是否警方刻意栽贓以配合乙○○之說
    詞；死者陳志麟之槍傷位置係在左外耳道有一個○‧九公分
    之槍傷入口，然依法務部法醫研究所八十九年十二月十一日
    法醫所八十九理字第二二三六號函所示，○‧九公分口徑子
    彈擊發後造成之槍傷入口口徑為○‧九公分之1.2倍至1.6倍
    ，換言之，若槍傷入口為○‧九公分，則該槍枝口徑應小於
    ○‧九公分，造成死者槍傷死亡之槍枝應非附表三號槍枝；
    原審認他為槍殺死者準備假髮及白色上衣，無非根據乙○○
    之供述，但其與陳志麟認識，陳某見其如此裝扮，豈有不起
    疑心之理，反而換由其開車，如其係持槍並上膛，應挾持死
    者開車才較容易行兇，卻反而自行開車，亦不合情理；另其
    之0000000000號行動電話於八十九年十月十一日下午為乙○○取走使用，其間該手機曾撥打 05─0000000號林朝成所有
    之電話，亦經林朝成到庭證述不認識他；乙○○與陳志麟在
    丙○○之永成公司任職，二人認識，施某卻自警訊以來均否
    認與陳志麟認識，其刻意隱瞞之目的何在？依卷內通聯紀錄
    所載，八十九年十月十一日十六時四十六分三十二秒有人以
    元長公墓附近之公用電話打給陳志麟之行動電話，乙○○稱
    其目睹他打該通電話後，再與他回元長公墓等約二十分鐘見
    陳志麟來到才離去，則陳志麟到達時應在十七時十分左右，
    但通聯紀錄記載施某之0000000000號行動電話在十七時十七
    分五十七秒在虎尾鎮東屯里附近收到劉邦乾之電話，其間僅
    七、八分鐘，該路段以時速七十公里行駛亦需十六分鐘，可
    見施某供稱打電話給陳志麟之事並不實在云云。惟查：
一、按於八十九年十二月一日中午十一時三十分左右，警方之所
    在在雲林縣土庫鎮○○路四十七號廢棄工廠辦公室地下室所
    發現被害人陳志麟之屍體，乃係因於同日上午十一時二十分
    左右，民眾陳春昇路過雲林縣土庫鎮○○路四十七號廢棄工
    廠，因尿急而下車小便，適有一名撿廢鐵之男子告訴陳春昇
    辦公室地下室似有一具屍體，陳春昇即與兒子進去察看，發
    現地下室左手邊有一堆血水，靠近看確有一具屍體，被泡棉
    覆蓋著，只露出手腳，而立即報案所致之事實，已據證人陳
    春昇於警詢時證述屬實在卷（見第752號相驗卷第7頁，原審
    卷(一)第98頁）。而檢察官至現場勘驗結果，發現屍體仰臥，
    頭朝北，腳分開朝南，屍體高度腐敗，用塑膠墊（應係泡棉
    ）覆蓋，著花色短襯衫、牛仔褲、白球鞋、手戴手錶、頭（
    應係頸部）戴金項鍊、左上臂、左肩胛均有動物圖案之刺青
    乙情，亦有雲林縣警察局虎尾分局土庫分駐所相驗案件初步
    調查報告表、案件紀錄表、現場照片、檢察官勘驗筆錄（見
    752號相驗卷第2至6、9頁）各一份在卷可稽。另被害人陳志
    麟胞姊己○○、母親吳織於檢察官相驗時亦到場指認謂：屍
    體上左臂、左肩胛之刺青，所穿襪子、鞋子、橘色上衣、牛
    仔褲，所戴的白金項鍊上有一金戒子、手錶等特徵，均與被
    害人陳志麟生前穿著相符（同上相驗卷第8、10至12頁）。
    再依死者家屬所提供陳志麟在「微笑牙科診所」就診之病歷
    表，其所陳述之治療與死者並不相違背，其中由死者齒列弓
    之排列及牙齒發育之情形，其智齒大部分為部分長出，年齡
    亦落在二十二至二十五歲之間，與死者二十二歲亦不相違，
    亦有法醫鑑定報告書在卷在卷可稽（見原審卷(二)第106頁）
    ，復有相驗屍體證明書、驗斷書等附卷可佐（同上相驗卷第
    23至29頁）；是當日警方在雲林縣土庫鎮○○路四十七號廢
    棄工廠辦公室地下室所發現之屍體，確為被害人陳志麟之屍
    體，殆無疑義。
二、被害人陳志麟之屍體經檢察官督同法醫師相驗，並於八十九
    年十二月五日九時三十分，在雲林縣虎尾鎮惠來公墓進行解
    剖勘驗，已從屍體傷害觀察：「死者於左外耳道後十公分處
    有一個○‧九公分之槍彈入口，其斜面略為朝上，彈道經過
    顱內，而於左前額部距左外耳道開口上七‧五公分，前七‧
    五公分處，出現一個一‧七公分之橢圓形開口，上述之傷害
    並合併有左側顳部之頭骨複雜性骨折。死者大部分屍體已經
    腐敗而骨骼化，毒化學亦不可考。惟頭部有明顯之左後腦杓
    向前射擊之彈道出入口，依死者之身高及慣用右手之習性，
    其彈道之出入口呈由後向前，由下略為偏上，近似直線之射
    入口及彈道走向，可排除自己持槍自殺之情形，故需考慮由
    他人開槍射殺造成。加上其頭部左側顳部之骨頭有複雜性之
    骨折存在於出入口周邊，其形成之原因為近距離之槍傷而造
    成腦內壓力過大，而導致頭骨之骨折，故死者之死因應為近
    距離槍傷而導致顱內出血及中樞神經損傷造成死亡，其形成
    之原因，由其彈道之走向判斷，無法為自己本身所作，故其
    死亡方式為他殺。」等語，有台灣雲林地方法院檢察署驗斷
    書、相驗屍體證明書、法務部法醫研究所八九法醫所醫鑑字
    第一五二○號鑑定書各一份附卷足憑（見第752號相驗卷第
    23、25至30頁、原審卷(二)第102至106頁）；顯已排除被害人
    陳志麟自殺之可能性。則被害人陳志麟應係遭到他人以槍枝
    距離射擊，導致其顱內出血及中樞神經損傷，並因此造成死
    亡，應無疑義。
三、又警方於八十九年十二月四日上午十一時左右，在被害人陳
    志麟陳屍地點即陳志麟屍體頭部前方約二公尺處，尋獲彈殼
    一個，已經會同警方前往現場之己○○（陳志麟之姊）、黃
    建彰（陳志麟之好友）於警詢時證述在卷，並有尋獲彈殼時
    所拍攝之照片三張及該彈殼一個附卷（扣押）為證（見警卷
    (四)第31、37、89頁）。該彈殼經「內政部警政署刑事警察局
    」鑑定結果，係九ＭＭ已擊發之彈殼，核與被害人陳志麟左
    外耳道後十公分處有一個○‧九公分之槍彈入口相吻合（見
    警卷(四)第84頁，法務部九十二年六月二十日法醫理字第0920
    001939號函，原審卷(二)第204頁）；被告雖以法務部法醫研
    究所另案之鑑定函質疑被害人之槍傷與扣案彈殼不相吻合云
    云，惟「法務部法醫研究所」亦應本院前審函詢，再度表示
    ：「經查原解剖報告（八十九年醫鑑字一五二○號）其傷害
    為由左後向左前略為朝上之槍傷，且頭骨之破裂及穿通口均
    強烈證明傷害與槍傷相關，左外耳道後十公分處有壹○點九
    公分之槍彈入口，其斜面略為朝上且造成一點七公分之橢圓
    形開口等特徵可與其子彈口徑為○點九公分，即九釐米口徑
    相吻合，故本案與另案之成因不同不能類推（見本院更(一)卷
    (二)第137頁）等語無訛在卷；是由經驗判斷，該彈殼足信為
    被害人陳志麟被槍殺後所遺留，並無與事理有違之處。雖警
    方並未在發現屍體當天即找到該枚彈殼，惟按被害人陳志麟
    陳屍地點現場雜物散落髒亂不堪，有勘驗筆錄及現場照片在
    卷可稽（見同上相驗卷第4、6、9頁），而證人即發現屍體
    及彈殼之警員陳善攷於本院前審調查時亦到庭證稱：「發現
    屍體法醫相驗後第四、五天才找到彈殼，在屍體旁的一堆雜
    木堆裡。」「沒有（指彈頭有無找到），地下室有積水且有
    很多泥巴。」（見本院上訴卷(一)第220頁）等語，是以警方
    因現場雜物堆置，而未於第一時間找到彈殼，並無違常理或
    有何不合理之處；且原審被告乙○○於八十九年十二月五日
    始供述同年十月十一日下午其載甲○○至元長公墓時，甲○○曾戴上假髮並取出一把黑色九二手槍乙節（見警卷(四)第15
    頁背面），惟警方係於前一天即已尋獲上開彈殼，是被告甲○○質疑警方配合乙○○之供述栽贓云云，並無依據，自無
    足採。
四、另上開彈殼經「內政部警政署刑事警察局」鑑定結果，已認
    定：「係九ＭＭ已擊發之彈殼，彈底標記為「NPA 97」，經
    與送鑑之槍枝試射比對結果，與邱德旺持有（指帶槍投案）
    之管制編號0000000000號（即附表編號三）槍枝試射彈殼之
    彈底紋痕特徵相吻合，認定由該槍所擊發。」而原審被告邱
    德旺持以投案之此一槍枝，所裝填之子彈，其中一顆彈底亦
    有同上之標記者，分別有「內政部警政署刑事警察局」八十
    九年十二月五日刑鑑字第一九二○四七號、八十九年十一月
    三十日刑鑑字第一八七七四八號鑑驗通知書各一份附卷可按
    （見號警卷(四)第84頁，4976號偵查卷第95頁）；徵諸原審被
    告邱德旺係於八十九年十一月二十二日攜帶附表編號三手槍
    及子彈五顆投案（見警卷(一)第04頁），而上開手槍、子彈已
    全部於八十九年十一月三十日送請「內政部警政署刑事警察
    局」鑑定（見4976號偵查卷第95頁），衡情警方應無刻意另
    外取得彈底標記為「NPA 97」之彈殼置於死者陳屍地點，故
    意栽贓被告甲○○之可能。是以被害人陳志麟係遭附表編號
    三手槍裝填陳屍現場所遺留彈殼射擊前之子彈所射殺，洵堪
    認定。
五、至被告甲○○極力否認附表編號三槍枝及子彈為其所有，惟
    此一槍枝及子彈，確為被告甲○○所持有，已如前述，而被
    告甲○○自警詢迄於本嬸審理中，凡對於被訊問到如果未射
    殺被害人陳志麟，何以陳志麟陳屍現場會遺留其槍枝射擊後
    之彈殼，且該彈殼又經鑑定與其所有之附表編號三槍枝試射
    之彈底紋痕相符時，均回答其無法解釋或不了解等語；則若
    被告甲○○並無該把槍枝，或未持此槍枝射擊被害人陳志麟
    ，衡情其大可直接否認或解釋該把槍曾遭他人拿走使用，惟
    其卻回答無法解釋或不了解，顯有可疑。是附表編號三手槍
    、子彈及被害人陳志麟陳屍地點所遺留之彈殼，堪信為被告
    甲○○所有及槍擊後所遺留，足以認定。其空言否認，自不
    足採。
六、再被告甲○○雖又為前揭情詞之抗辯，惟此姑不論已因與前
    揭事實不符，致不足採：且按：
  (一)原審被告乙○○於警詢已供述：「八十九年十月十一日中午
    ，我有到甲○○在斗南鎮○○路租屋處，找甲○○。約下午
    一時左右，甲○○叫我開車載他到土庫、麥寮、橋頭等地堤
    防邊、郊外荒野地，到處找比較隱密的地方，我不知道為什
    麼事。」、「我開Y7─1233號吉普車載甲○○‧‧，好像他
    有約人相見。」（見警卷(四)第7至8頁），而原審為瞭解原審
    被告乙○○所供是否實情，曾指揮雲林縣警察局刑警隊提解
    乙○○實地模擬，繪製路線圖說，並拍照存證，此次原審被
    告乙○○接受警方訊問時證稱：「‧‧在八十九年十月十日
    十二時許，甲○○打我的0000000000號或0000000000號行動
    電話，叫我開車到他位於斗南住處載他。我是開Y7─1233號
    自用小客車，甲○○坐我旁邊，他指揮我沿著斗南建國路（
    外環路）往土庫行駛，到土庫時，沿外環路到土庫鎮○○路
    四十七號廢棄工廠前，因該廠內有停放不明車輛，未停車查
    看而轉進入市區，往馬光方向行駛。經過馬光厝後，駛往
    台西鄉崙豐方向，經過褒忠龍岩派出所前，甲○○指示乙○○開入產業道路，在中央電台附近，甲○○叫我慢慢開，然
    後又迴轉至龍岩派出所前十字路口左轉，到崙背大有村，往
    豐榮村。在進入豐榮村前，甲○○要我倒車進入一家廢棄磚
    瓦工廠，因看見該工廠曬有衣服，甲○○叫我開離該工廠，
    而直接進入麥寮鄉橋頭村，沿著台十七號公路，經過西濱大
    橋，到彰化縣大城鄉後，又迴轉進入濁水溪河床。甲○○下
    車步上堤防，看了一下便上車，沿西濱大橋回麥寮鄉橋頭村
    ，回程中又回到土庫鎮○○路四十七號工廠，而將車子開進
    工廠內，甲○○下車進入工廠辦公室內，但不知他有無進入
    地下室。甲○○上車後，指示我開車，要我注意路旁有無公
    共電話。由土庫往北港方向，甲○○指示我轉入元長鄉，我
    發現有一具藍色公共電話（元長鄉○○路十六號），我停車
    讓甲○○下車。甲○○問我有沒有零錢，我從口袋取出四、
    五個銅板，約十元給他（通聯紀錄為八十九年十月十一日十
    六時四十五分）。甲○○打電話沒多久便上車，叫我回到元
    長公墓內。在進入元長公墓後，我與甲○○同坐在車上，甲○○從隨身攜帶的包包內，取出假髮戴在頭上，並在車上將
    槍械取出拉滑套，將子彈上膛，又將槍械放回包包內，並叫
    我由元長回去，我回答等一下。而甲○○何時穿上白色上衣
    ，我不敢確認。我們在車上等了約二十分鐘左右，看到一部
    黑色ＢＭＷ自小客車進入元長公墓，停在我的車旁。甲○○
    下車走到黑色自用小客車駕駛座旁，叫對方下車由甲○○開
    車，我清楚的看到陳志麟下車坐在甲○○的旁邊，當時陳志
    麟穿著橘紅色上衣。甲○○於是開著黑色自用小客車駛出元
    長公墓，往土庫方向行駛，而我則右轉進入元長經過馬光、
    虎尾回到甲○○斗南租屋處。甲○○在十月十一日十二時許
    ，上車時將他平常裝槍械用的包包帶上車，而他在我車上拉
    滑套那把槍，就是九二型黑色手槍，也就是邱德旺帶走，後
    來又拿到南投埔里投案的那把槍。」等情，有警方所製作之
    乙○○警訊筆錄、陳志麟命案現場勘查路線圖說及照片附卷
    可稽（見原審卷(一)第172至193頁），並經本院前審實際勘驗
    現場確認，製有勘驗筆錄一份在卷可憑（見本院上訴卷(二)第
    61頁）。而原審被告乙○○早在偵查中，對於上開事實，亦
    為相同之供述（見752號相驗卷第12至17頁）；另經警方及
    檢察官向「台灣大哥大股份有限公司」調取原審被告乙○○
    所使用之0000000000號行動電話之通聯紀錄，及向「東信電
    訊股份有限公司」調取被告甲○○所使用之0000000000０號
    行動電話明細單及其反向通話明細表，再向中華電信股份有
    限公司調取雲林縣元長鄉第0000000號公用電話通聯
    紀錄，並經核對結果發現：其中被告甲○○確曾於八十九年
    十月十一日上午十一時十四分二十六秒與原審被告乙○○之
    0000000000號行動電話通聯；前述元長鄉公共電話亦留有與
    陳志麟所有之0000000000號行動電話之通聯紀錄，時間是八
    十九年十月十一日十六時四十五分四十六秒至十六時四十六
    分三十二秒，通話時間為四十六秒，分別有甲○○之000000
    0000號行動電話東信電訊通話明細單、中華電信雲林營運處
    北港服務客戶中心公共電話通話紀錄一份附卷可證（見警卷
    (四)第68、72頁），經核與原審被告乙○○所供當天中午被告
    甲○○打電話給他要其至租屋處載他，及甲○○曾在元長公
    墓打公用電話等情相符。雖被告甲○○上開行動電話於同日
    十六時四十五分十八秒至十六時四十六分三秒曾撥打123收
    聽語音信箱（見同上警卷第72頁），惟被告甲○○所撥打者
    既係語音信箱電話，毋庸對話，其當時是否刻意撥打自己手
    機以為掩飾，非無可能，自難以此逕認當時在元長公墓打公
    用電話給被害人陳志麟之人並非被告甲○○；另原審被告乙○○供稱：伊見甲○○坐上陳志麟的車後，即經由馬光、虎
    尾回到甲○○斗南租屋處之情，亦核與當天十七時十八分零
    三秒原審被告乙○○0000000000號行動電話接到劉邦乾0000
    000000號行動電話之基地台位置，確在雲林縣虎尾鎮東屯里
    大屯七九之一號四樓（見同上警卷第80頁）乙節相符。雖被
    告甲○○再以：乙○○稱其目睹伊打該通電話後，再與伊回
    元長公墓等約二十分鐘見陳志麟來到才離去，則陳志麟到達
    時應在十七時十分左右，乙○○不可能於十七時十七分五十
    七秒（應係十七時十八分零三秒）在虎尾鎮東屯里附近收到
    劉邦乾之電話云云，惟觀原審被告諸乙○○於警訊及偵審中
    所供述之時間，均係大約之時間，而非某一確定時點，其所
    供等待二十分鐘是否精確，實非無疑，且原審被告乙○○當
    時之車速如何亦無法得知，如加入上開因素，亦難認原審被
    告乙○○所供顯不合理。再原審被告乙○○於警訊時供稱：
    當時其覺得甲○○好像要找地點與人交易什麼等語（見同上
    警卷第15頁），而證人己○○亦證稱：其弟弟陳志麟十月十
    一日接到的電話好像是與人接洽槍枝等語（見相驗卷第11頁
    背面），證人丙○○亦證稱：據伊所知，陳志麟要向甲○○
    購買槍械等語（見同上警卷第39頁背面）等情，則被告甲○○以交易槍枝為由誘使被害人陳志麟見面，見面後並以槍枝
    置放地點在一廢棄工廠辦公室為由，換由自己開車，並找藉
    口解釋自己戴假髮之原因，亦非全無可能，況此亦與被告確
    有以附表編號三槍枝射擊被害人陳志麟之認定無涉，自尚不
    能採為有利於其認定。
  (二)又被害人陳志麟之母親吳織於原審陳稱：「八十九年十月十
    一日上午，我沒有出去工作，到田裡約九點回家，他（指陳
    志麟）穿襪子，我問他為何要出去，他只說馬上回來，就出
    去了。但到了晚上八點多，打手機給他也沒有回應，我一直
    找他的朋友，都找不到人，朋友也都不知道，他大姐去報案
    的。」，證人黃建彰於警訊時證稱：「八十九年十月十一日
    早上十時三十分，我外出回來，在我經營的農藥行遇到他（
    指陳志麟），他說朋友有事，要急用，向我借三十萬元。當
    時有很多人在裏面聊天，我也沒有多問。但我只有十萬元，
    而向朋友魏銘山先借二十萬元給他，他拿到錢，看一下電視
    ，大約在早上十一時許出去，然後就失蹤了。」、「因為那
    天我與陳志麟相約要去台北，在下午十四時（應為十四時三
    十二分，見同上警卷第五五頁通聯記錄）他打 00－0000000
    號電話給我，說他四點有事，要晚上才回來。我與他相約晚
    上八點要去台北，結果到了十時他還沒回來。我就自己去台
    北。當天十七時許，我打了兩通電話（指陳志麟之行動電話
    ），沒人接聽，過了半小時，再打也都未開機，隔天也未開
    機到現在。」（見警卷(四)第35、37頁）等語；而證人沈元華
    於警詢時證稱：「當天（指八十九年十月十一日）我是下午
    約十三時外出去莿桐，於當日下午約十五時回家，看到陳志
    麟在我家客廳睡覺，我叫他到房間去睡，過了一會兒約十六
    時左右，他沒有說什麼，就離開我家，我就再也沒有見過陳
    志麟了。」（同上警卷第66頁）等情，另證人沈銘傑於警詢
    時證述：「陳志麟於八十九年十月十一日下午約三時許，到
    我家來，當時我在睡覺。陳志麟坐在客廳看電視，我聽他講
    話的意思好像是在等別人打電話給他‧‧。我於當天下午約
    三時許外出後，約下午五時回來，就沒有看到陳志麟了。陳
    志麟是開他那部黑色寶馬牌自小客車走的（同上警卷第67頁
    ）等語，依上揭證詞相互觀之，被害人陳志麟在被殺當日之
    行蹤，應係在早上九點多自家裏出門，先到黃建彰的農藥行
    借得三十萬元，再到沈元華夫婦家裏等電話，而於約下午四
    時左右離開而失蹤，五時許黃建彰打陳志麟之行動電話，無
    人接聽，半小時後則已關機，此與原審被告乙○○所供被告
    甲○○在同日下午四時四十五分，以公用電話打行動電話給
    陳志麟之時間，大致吻合；加計被害人陳志麟開車自沈元華
    斗南鎮住宅至元長鄉公墓至土庫鎮○○路四十七號廢棄工廠
    命案現場，全程約二十三公里左右，有台西客運股份有限公
    司路線圖一份附卷可參（見原審卷(二)第229頁），如以時速
    六十公里至七十公里之行車速度行駛，約需費時二十至二十
    四分鐘，綜合推算，被害人陳志麟被殺害之時間，大約是八
    十九年十月十一日下午五時五分至六時之間。至於原審被告
    乙○○偵查中稱與被告甲○○分手約下午四時，回到被告甲○○家約下午五時等語，惟若原審被告乙○○於當時並非刻
    意去記錄時間，則難以期待其所供述之時間均準確無誤，是
    以乙○○所供述之時間，縱有些微不符，惟並無重大瑕疵，
    自尚不能遽此即指為不實。
  (三)另被害人陳志麟所有之0000000000號行動電話，於八十九年
    十月十一日中午十二時三分二十四秒、十二時五十五分三十
    秒及十四時三十一分二十七秒，三次打給被告甲○○之0000
    000000號行動電話之通話紀錄，通話秒數分別為十秒、三十
    八秒及十二秒，此有陳志麟第0000000000號行動電話通話明
    細清單及甲○○東信電訊之反向通話明細表附卷可稽（見警
    卷(四)第54至55、75至76頁），足見被害人陳志麟於被殺是日
    中午十二時三分二十四秒、十二時五十五分三十秒、十四時
    三十一分二十七秒，三次密接以行動電話與被告甲○○聯繫
    ，並隨即於十四時三十二分二十九秒打電話給證人黃建彰表
    示下午四時有事，顯見被告甲○○確為被害人陳志麟當天等
    電話聯絡要見面之人。雖被告甲○○於原審事後改稱：八十
    九年十月十一日下午一時許伊電話被乙○○拿走，當天都待
    在斗南租屋處云云，並於本院前審審理中舉證人何世豐及丁
    淑卿為證；惟被告甲○○於八十九年十二月八日警方初訊時
    即曾稱：其一年多來均使用東信0000000000號行動電話，曾
    經借他人通話，但手機都不離開視線；十月十一日當天下午
    伊乘乙○○的吉普車出門，持用0000000000號行動電話通訊
    聯絡，沒有其他人使用；下午二時許其與劉邦乾、何世豐一
    起在丙○○永成公司處，陳志麟有打電話找他，說要討論事
    情，其在永成公司等他，他有來，坐約十分鐘即離開等語（
    見同上警卷第1、3頁均背面），而於偵查中亦供稱：「時間
    我不確定，有在公司見面（指其有詞於八十九年十月十一日
    下午與陳志麟見面），‧‧隔天永成公司負責人有問我土豆
    有無找我。」（見4976號偵查卷第112頁），其就是否曾經
    將手機借給他人及八十九年十月十一日當天下午是否均待在
    家中等情，前後所供矛盾不一，已難憑信；且若如被告甲○○所稱陳志麟之死與原審被告乙○○脫不了關係，則乙○○
    為掩飾其犯行，大可使用易付卡行動電話號碼與被害人陳志
    麟聯絡，當無可能故意拿走被告甲○○之電話留下把柄；又
    果若原審被告乙○○拿走甲○○之電話，其目的係將殺害陳
    志麟之犯行嫁禍給被告甲○○，然當日下午被告甲○○上開
    手機號碼均無發話給被害人陳志麟之記錄，僅有接陳志麟來
    電之記錄，反見有刻意迴避以該電話打給被害人陳志麟之情
    形，又如何解釋？再被害人陳志麟打被告甲○○之電話如係
    原審被告乙○○所接，被害人陳志麟又豈會不起疑心？是被
    告甲○○上開翻異之詞，顯不合常理，難以採信；而證人何
    世豐證稱：「（乙○○有無在八十九年十月十一日當天拿手
    機還甲○○？）時間不記得，但有一天晚上七、八點，乙○○拿手機還給甲○○，在斗南家裡還的。」「（乙○○還手
    機有幾次？）只有那一次。」「（八十九年十月十一日你有
    與甲○○在一起？）有的，當天過了中午我到甲○○家裡討
    論原質油代理之事，大概晚上十一、二點才離開。」「（當
    天有無看到乙○○？）我印象中他有進來一下沒有坐就走了
    。」「（他有無拿手機來還甲○○？）不知道。」「（甲○○有無在找他的手機？）在傍晚時有說在找他的手機。」「
    （八十九年十月十一日，甲○○有無在家裡？）有的，他一
    直在家裡，直到晚上十一、二點才跟我出去。」（見本院上
    訴卷(一)第157、227至228頁），證人丁淑卿證稱：「我先生
    甲○○當天的手機找不到，我就用我的手機撥打我先生的號
    碼，是乙○○接的，約下午四、五點時，…六、七點吃完飯
    ，乙○○到我家來，把手機放桌上，他一進門就問甲○○在
    不在，要跟他借錢，接著我先生就載他出去領錢借他。」（
    見同上卷(一)第229至230頁）；究之證人何世豐先證稱有見過
    一次乙○○拿手機來還甲○○，又稱八十九年十月十一日當
    天伊一直與被告甲○○在斗南住處，又知道甲○○傍晚時在
    找手機；卻又證稱不知道當天乙○○有無拿手機來還，其證
    詞已有矛盾之處；再證人何世豐所稱當天甲○○一直在家裡
    ，復與證人丁淑卿證述被告甲○○曾出門去領錢乙情不符；
    另證人丁淑卿為甲○○之同居女友，已如前述，渠等證詞顯
    係迴護被告甲○○之詞，亦不足憑採。至被告甲○○手機號
    碼於同日下午五時五十五分二十五秒雖有撥打000000
    000電話之記錄，該電話號碼登記人為林朝陽（見本院上
    重訴卷(二)第292頁），而證人林朝陽於本院前審調查時到庭
    證稱：其不認識甲○○、乙○○，該電話係做生意使用，現
    在仍在使用等語（見本院上重訴卷(三)第25至26頁），可見該
    通電話顯係人為誤撥，殊難以該通電話紀錄即認當時被告甲○○之電話確遭原審被告乙○○取走，乃當然之理。
  (四)再原審被告乙○○於偵查中復供證：「甲○○叫我到斗南永
    成公司『阿成』那裏去載他。在載甲○○回家的途中，甲○○在車內脫下一件白色上衣，將衣服丟棄在路旁大型垃圾桶
    內。‧‧甲○○用完晚餐後，叫我騎他的機車去斗南新光里
    的郵局提款機領了一萬元，他拿五千元給我，說是給我加油
    用。提款前後，他問我新竹是否有熟。我說曾與朋友待過有
    點熟。他回家後，開我的吉普車載我到虎尾中華特區去開Ｃ
    Ｄ－二○二二號車子，叫我開到新竹。我問他車子有沒有問
    題（要緊），他說沒有，還有立法院的車輛通行證。我問他
    車子的行照，他說在車內，還指給我看。我開ＣＤ－二○二
    二號車上高速公路前，在中華特區問他油夠不夠，他說應該
    夠，不然再加二、三百元。我上高速公路前，甲○○打我的
    0000000000、0000000000號手機，跟我說到休息站加油較純
    ，在高速公路上我們互有手機往來，我問他車子一定要開往
    新竹嗎？他說開到新竹好了。我覺得怪怪的，想車上是否有
    違禁物，在下三義交流道加油站加油時，查看後行李箱有無
    物品，再上高速公路開往新竹，途中好像也有來電問我到新
    竹沒。到新竹約晚上九點多，把車子棄置在我帶同警方找到
    車子的地點，然後坐計程車到交流道，轉搭野雞車回斗南。
    快到斗南，我有跟他說快到了，到斗南時，甲○○和他女友
    丁淑卿開我的吉普車來。」（見752號相驗卷第14至15頁）
    等語，其後於審理中亦經其證實無訛（見原審卷(一)第218至
    219、222頁）。而被告甲○○確有於八十九年十月十一日十
    八時四十一分五十五秒至其住處附近之新光郵局提領一萬元
    ，有華南銀行九十二年五月二十七日（九十二）華虎字第一
    七四號函在卷可稽（見本院上重訴卷(三)第274頁）；再對照
    原審被告乙○○與被告甲○○當日之通聯記錄，二人確於八
    十九年十月十一日十九時四分十七秒（施發話）、十九時六
    分四秒（王發話）、二十二時十一分二十六秒（王發話）、
    翌日凌晨零時四分三十五秒（王發話）、零時十一分十四秒
    （王發話）互相以行動電話聯絡；再觀諸原審被告乙○○當
    日十九時至翌日凌晨之行動電話接收或發射基地台位置，明
    顯可見其所在位置確自雲林北上新竹，再南返經過苗栗、台
    中回到雲林，均與原審被告乙○○前述所供如何依甲○○之
    指示將陳志麟之自用小客車開往新竹藏匿、沿途二人曾多次
    以行動電話聯絡完全符合（見警卷(四)第74、80頁），衡情原
    審被告乙○○上開所供，應屬有據，而堪採信。再者，牌照
    號碼CD─2022號ＢＭＷ黑色自用小客車，為被害人陳志麟所
    有，於八十九年十一月三十日，由原審被告乙○○帶同警方
    在新竹市○○路二○六巷三號前尋獲，有尋獲時所拍攝之照
    片六張附卷為憑（見警卷(四)第87至88頁），益見該車確為原
    審被告乙○○八十九年十月十一日開至新竹所停放無誤；倘
    若原審被告乙○○當天將被害人陳志麟之自小客車開往新竹
    停放之事與被告甲○○無關，被告甲○○為何於當天晚上數
    次密集地與原審被告乙○○聯絡？其推諉不知，自不足採。
    此外，參以被告甲○○、乙○○無論於警訊、偵查或審理中
    ，均承認彼此係熟識之好友，且至案發為警逮捕時，仍在一
    起，渠等交情非淺，亦如前述；衡情原審被告乙○○應無可
    能也令人難以想像可以編造如此縝密詳盡，復有佐證之過程
    陷害被告甲○○；且倘若陳志麟之死與原審被告乙○○有關
    ，於警方訊問時，原審被告乙○○大可諉為不知，又何必冒
    著遭被甲○○反咬之風險，編造故事以陷害被告甲○○？而
    則益徵原審被告乙○○前開所供，應為真實。
七、依上所述，警方於八十九年十二月一日十一時三十分左右，
    於雲林縣土庫鎮○○路四十七號廢棄工廠辦公室地下室所發
    現之屍體，確為被害人陳志麟之屍體。而陳志麟係遭到他人
    近距離槍擊而導致顱內出血及中樞神經損傷而死亡；警方在
    被害人陳志麟陳屍地點，找到彈殼一個，證實為射殺陳志麟
    後所遺留之彈殼，該彈殼亦被證實為甲○○所擁有之如附表
    編號三之改造手槍所射出之子彈。另被害人陳志麟於八十九
    年十月十一日下午約四時以後失蹤，與陳志麟是日與被告甲○○三次以行動電話聯絡，及是日下午四時四十五分四十六
    秒，被告甲○○打公共電話給被害人陳志麟之時間，大致吻
    合；被告甲○○事先準備如附表編號三手槍及隱藏身分之假
    髮、白色上衣，覓妥行兇處所，事後將被害人陳志麟所駕駛
    之CD─2022號ＢＭＷ黑色自小客車，暫時停放在雲林縣虎尾
    鎮中華特區，而於是日晚上指示原審被告乙○○開往新竹地
    區藏匿，嗣於案發後被找到等情，已如前述。則被害人陳志
    麟確遭被告甲○○於八十九年十月十一日大約下午五時十分
    至六時左右，以附表編號三改造手槍，近距離射擊死亡，應
    堪認定，故被告確有上揭殺人之犯行，亦屬真實無訛，而堪
    採信。
肆、按行為後法律有變更者，適用行為時之法律。但行為後之法
    律有利於行為人者，適用最有利於行為人之法律，刑法第二
    條第一項定有明文。本件被告行為後，刑法第五十一條業於
    九十四年一月七日修正公布，並於九十五年七月一日施行，
    修正前刑法第五十一條規定：「數罪併罰，分別宣告其罪之
    刑，依左列各款定其應執行者：」其中第五款規定：「宣告
    多數有期徒刑者，於各刑中之最長期以上，各刑合併之刑期
    以下，定其刑期。但不得逾二十年。」修正後刑法第五十一
    條第五款規定：「宣告多數有期徒刑者，於各刑中之最長期
    以上，各刑合併之刑期以下，定其刑期。但不得逾三十年。
    」比較結果，修正後刑法並非較有利於行為人，依刑法第二
    條第一項前段之規定，仍應依修正前刑法，定其應執行之刑
    。再被告於犯罪時，刑法第四十二條第二項前段規定：「易
    服勞役以一元以上三元以下折算一日。」而同條第三項規定
    ：「罰金總額折算逾六個月之日數者，以罰金總額與六個月
    之日數比例折算。」又被告行為時之易服勞役折算標準，業
    據修正前罰金罰鍰提高標準條例第二條前段規定，就其原定
    數額提高為一百倍折算一日，則本件被告行為時之易服勞役
    折算標準，應以銀元三百元折算一日，經折算為新臺幣後，
    應以新台幣九百元折算一日。惟九十四年二月二日修正公布
    並於九十五年七月一日施行之刑法第四十二條第三項前段規
    定：「易服勞役以新台幣一仟元、二仟元或三仟元折算一日
    。」而同條第五項前段規定：「罰金總額折算逾一年之日數
    者，以罰金總額與一年之日數比例折算。」比較修正前後之
    易服勞役折算標準，就易服勞役折算標準固以修正後之規定
    ，較有利於被告，惟本件所處罰金係以總額折算（本院認宜
    以新台幣一千元折算一日），若比較修正前後有關罰金總額
    折算之標準，以九十五年七月一日修正公布施行前之規定，
    較有利於被告，則應依刑法第二條第一項前段，適用修正前
    刑法第四十二條第三項規定，定其折算標準。再者，關於刑
    法規定各罪法定刑有罰金刑者：原應適用罰金罰鍰提高標準
    條例第一條前段規定：「依法律應處罰金、罰鍰者，就其原
    定數額得提高為二倍至十倍。」（按該條規定業於七十二年
    七月二十七日經司法院、行政院令發布：「依勘亂時期罰金
    罰鍰提高標準條例第一條前段及第三條規定將刑法定有罰金
    各條之罰金數額，均提高為十倍。」並自七十二年八月一日
    起施行），然九十五年七月一日施行之刑法施行法第一條之
    一前段則規定：「中華民國九十四年一月七日刑法修正施行
    後，刑法分則編所定罰金之貨幣單位為新臺幣。九十四年一
    月七日刑法修正時，刑法分則編未修正之條文定有罰金者，
    自九十四年一月七日刑法修正施行後，就其所定數額提高為
    三十倍。」本件被告所犯刑法第三百四十九條第二項之故買
    贓物罪，其法定罰金刑部分如依罰金罰鍰提高標準條例第一
    條前段規定，應為銀元一萬元（即新台幣三萬元），則依罰
    金罰鍰提高標準條例第一條前段與九十五年七月一日施行之
    刑法施行法第一條之一前段規定，二者罰金上限，均為新台
    幣三萬元，自無有利與否之比較問題。次按刑法第三十五條
    第二項規定：「同種之刑，以最高度之較長或較多者為重。
    最高度相等者，以最低度之較長或較多者為重。」因而罰金
    之下限，依新刑法第三十三條第五款規定：「罰金：新臺幣
    一千元以上，以百元計算之。」依舊刑法第三十三條第五款
    規定：「罰金：一元以上。」二者比較結果，顯然以舊刑法
    罰金之下限為較輕，而有利於被告。則依新刑法第二條第一
    項前段從舊從輕原則，本件應適用修正前舊刑法及罰金罰鍰
    提高標準條例第一條前段規定。另行為後法律有變更者，依
    修正前刑法第二條第一項之規定，以適用裁判時法為原則，
    如行為時法有利於行為人，則例外適用行為時法；依修正後
    刑法第二條第一項規定，以適用行為時法為原則，惟如裁判
    時法有利於行為人，則例外的適用裁判時法。以往實務見解
    ，認原判決未及比較適用新舊法時，上訴後，雖比較結果以
    舊法有利於行為人，而原判決別無其他撤銷事由，仍應由本
    院以此為由撤銷改判。惟修正後之規定係以適用行為時法為
    原則，因此原判決雖未及比較適用，然上訴本院後，經比較
    新舊法，行為後之法律並非較有利於行為人，仍應適用行為
    時法，則原判決就此部分適用行為時法即無不當，自不構成
    撤銷之事由，合先敘明。
伍、核被告甲○○所為：就事實(一)部分，被告甲○○持有如附表
    編號(二)之改造模型槍，於八十九年十一月二十二日中午一時
    四十分為警查獲後，槍砲彈藥刀械管制條例第十條第四項於
    九十年十一月十四日修正公布，惟法定刑與修正前均為「三
    年以上十年以下有期徒刑，併科新臺幣七百萬元以下罰金。
    」依刑法第二條前段之規定，自應適用裁判時之新法。故被
    告甲○○所為係犯修正後槍砲彈藥刀械管制條例第十條第四
    項之未經許可持有改造模型手槍罪、第十二條第四項之未經
    許可持有子彈罪。其一行為同時持有改造模型手槍及子彈，
    而觸犯上述二罪名，應依刑法第五十五條規定，從一重之非
    法持有改造模型手槍罪處斷。就事實(二)部分，槍砲彈藥刀械
    管制條例業於被告行為後之九十四年一月二十六日修正公布
    ，刪除第十一條，並將其內容併至第八條且提高法定刑，比
    較新舊法結果，以修正前之規定有利被告，依刑法第二條第
    一項但書規定，應適用修正前之規定論處；核被告甲○○此
    部分持有改造槍支，所為係犯修正前槍砲彈藥刀械管制條例
    第十一條第四項之未經許可持有具有殺傷力之改造手槍罪；
    另其持有子彈部分，係犯槍砲彈藥刀械管制條例第十二條第
    四項之未經許可持有子彈罪。其一行為同時持有改造手槍及
    子彈，而觸犯上述二罪名，應依刑法第五十五條規定，從一
    重之非法持有改造手槍罪處斷。就事實(三)部分，被告甲○○
    係犯槍砲彈藥刀械管制條例第十一條第四項之未經許可持有
    具有殺傷力之改造手槍罪、第十二條第四項之未經許可持有
    子彈罪。其一行為同時持有手槍及子彈，而觸犯上述二罪名
    ，亦應刑法第五十五條規定，從一重之非法持有改造手槍罪
    處斷。就事實(四)部分：被告甲○○係犯修正前槍砲彈藥刀械
    管制條例第十一條第一項之未經許可販賣具有殺傷力之改造
    手槍罪、第十二條第一項未經許可販賣子彈罪。其以一行為
    同時觸犯上開二罪名，為想像競合犯，應依刑法第五十五條
    規定，從較重之同條例第十一條第一項之罪處斷。就事實(五)
    部分，被告甲○○所為係犯刑法第二百七十一條第一項之殺
    人罪。至其非法持有槍枝及子彈而殺人之行為，關於非法持
    有手槍及子彈部分，已於前述論罪，不再重複評價論罪。至
    被告甲○○所犯前述各罪，即所犯修正前槍砲彈藥刀械管制
    條例第十條第四項、槍砲彈藥刀械管制條例第十一條第一項
    、第十一條第四項、刑法第二百七十一條第一項等罪，其中
    未經許可持有具有殺傷力之改造手槍及子彈罪部分（即如附
    表編號一、二及三），要之持有之時間有間距達八年之久者
    ，或者持有之原因並不相同，衡情尚難認係出於同一持有之
    概括犯意聯絡；因之，應認乃分別另行起意犯之，而予分論
    併罰。至公訴人雖認附表編號一、三之改造手槍，為模型槍
    ，而謂「被告甲○○持有該等手槍，均係犯槍砲彈藥刀械管
    制條例第十條第四項之持有模型槍罪。被告甲○○之持有附
    表編號一三槍彈犯行，與已判決確定之強盜罪間，有牽連犯
    之裁判上一罪關係。」並認為「被告甲○○販賣附表編號四
    手槍及子彈給乙○○，被告甲○○係犯槍砲彈藥刀械管制條
    例第十條第一項之罪。」，惟按附表編號一、三、四之改造
    手槍，並非模型槍，業如前述。故檢察官之起訴法條，與本
    院前述論罪條文不符部分，應予變更。再被告甲○○前有違
    反槍砲彈藥刀械管制條例、偽造貨幣等犯罪前科，其中所犯
    偽造貨幣等案件，經臺灣臺東地方法院判處應執行有期徒刑
    三年八月確定，於八十八年五月十一日假釋出監，而於八十
    九年六月二十九日因縮短刑期未經撤銷假釋而視為執行完畢
    ，有「臺灣高等法院被告前案紀錄表」一份在卷可參（見本
    審卷第98至99頁），茲被告於有期徒刑執行完畢後，五年以
    內再故意犯有期徒刑以上之本罪，不論依修正前之刑法第四
    十七條，或修正後之刑法第四十七條第一項之規定，均構成
    累犯，對被告而言並無有利或不利之情形，應依刑法第四十
    七條第一項（即裁判時法），論以累犯，並依法加重其刑（
    惟被告甲○○所犯殺人罪，法定刑為死刑、無期徒刑部分，
    依法不得加重）。又被告甲○○事實(二)之犯行，即持有附表
    編號表二之手槍及子彈，係被告甲○○被問及是否另有槍枝
    後主動供出，要原審被告邱德旺帶同警方人員至其住處取出
    之情，業據原審被告邱德旺、證人即查獲槍枝之警員林焰河
    、證人丁淑卿分別於警詢及於本院前審審理中證述無訛（見
    警卷(四)第29頁背面、本院上重訴卷(三)第22至23頁），經核符
    合自首要件；應依槍砲彈藥刀械管制條例第十八條第一項規
    定減輕其刑，並依法先加後減。
陸、原審以被告前開所犯各罪，罪證明確，予以論罪科刑，固非
    無見；惟按：被告甲○○於八十年間某日持有如附表編號二
    所示之槍枝，而槍砲彈藥刀械管制條例於八十六年十一月廿
    四日修正增訂同條例第十九條第一項規定：「犯第七條、第
    八條、第十條、第十一條、第十二條第一項至第三項、第十
    三條第一項至第三項之罪，經判處有期徒刑者，應於刑之執
    行完畢或赦免後，令入勞動場所，強制工作，其期間為三年
    。」依刑法第二條第二項保安處分從新原則，原判決就被告
    持有持有如附表編號一、二、三所示之槍枝，及販賣持有如
    附表編號四槍枝之犯行，適用八十六年十一月廿四日修正增
    訂槍砲彈藥刀械管制條例第十九條第一項規定，諭令被告二
    人於刑之執行完畢或赦免後，令入勞動場所，強制工作三年
    ，固有所憑；惟槍砲彈藥刀械管制條例第十九條規定，已於
    九十年十一月十四日復經修正刪除。依此，原判決所為被告
    上開強制工作之諭知，即失其依據。(二)另槍砲彈藥刀械管制
    條例第十條第四項於九十年十一月十四日修正公布，原審就
    此未及比較適用，尚有未合。(三)被告甲○○持有持有如附表
    編號二所示之手槍及子彈，係被告甲○○主動供出，而由原
    審被告邱德旺帶同警方人員至其住處取出，究之已符合自首
    要件，已如前述；原審認被告甲○○並非自首，於法自有疏
    誤。(四)被告殺害被害人陳志麟之動機尚無法證明，原審逕認
    係因買賣槍枝而生齟齬，尚嫌速斷。(五)按「科刑時應審酌一
    切情狀，尤應注意左列事項，為科刑輕重之標準：一犯罪之
    動機。二犯罪之目的。三犯罪時所受之剌激。四犯罪之手段
    。五犯人之生活狀況。六犯人之品行。七犯人之智識程度。
    八犯人與被害人平日之關係。九犯罪所生之危險或損害。十
    犯罪後之態度。」，為刑法第五十七條所明定；尤以量處剝
    奪被告生命之死刑時，上開事項更應全盤考慮，以示審慎。
    本件被告甲○○矢口否認有殺害陳志麟之犯行，固無足採，
    惟其殺害陳志麟之動機、目的為何，於被告甲○○堅不透露
    ，復查無其他證據之情形下，實難以查考，且證人黃建彰於
    警訊雖曾言及被害人陳志麟於被害當日上午，曾以要急用為
    由向其借三十萬元一節，然亦無證據足證被告殺人之動機係
    出於謀財害命；原審僅以「甲○○與陳志麟間，又無深仇大
    恨，竟預謀殺人，事先覓妥殺人地點，而誘殺陳志麟，射擊
    其頭部，一槍斃命，手段兇殘，事後又湮滅罪證，意圖脫罪
    」，未審究其犯罪動機、目的，即認被告甲○○應處以極刑
    ，尚難認妥適。被告甲○○上訴意旨否犯罪（指事實三至五
    部分）或謂原判決量刑過重，而指摘原判決不當，固不足採
    ；惟原判決既有上開可議之處，自應由本院將原判決關於被
    告甲○○所犯：(一)持有可發射子彈具有殺傷力之改造手槍（
    即如附表編號一）、(二)持有改造模型手槍（即如附表編號二
    ）、(三)持有可發射子彈具有殺傷力之改造手槍（即如附表編
    號三）、(四)販賣改造手槍（既如附表編號四）、(五)殺人（即
    事實(五)）暨所定應執行刑部分均撤銷改判。爰審酌被告甲○○為高商肄業之教育程度，前有違反槍砲彈藥刀械管制條例
    、偽造貨幣犯罪前科，素行不佳；雖然未受過高等教育，學
    識不高，但時值壯年，不思努力工作，而無正當職業，在討
    債公司恃強為人逼討債務，品行惡劣；依管區警員所作之素
    行調查，被告甲○○父務農，母臥病於醫院，與妻離婚多年
    ，被告甲○○好逸惡勞，交往複雜，形蹤飄忽不定，有素行
    調查表附卷可參（原審卷(一)第232頁）；又被告甲○○不但
    擁槍自重，販賣槍枝，同時持有三把槍枝，火力強大，對社
    會具有高度之危險性，與陳志麟間，查無深仇大恨，竟預謀
    殺人，事先覓妥殺人地點，而誘殺陳志麟，射擊其頭部，一
    槍斃命，犯後不但亳無悔意，而且意圖嫁禍予原審被告乙○○，態度極為惡劣，惟其與被害人陳志麟均任職於永成公司
    為人討債，其與陳志麟間之糾葛未明，無論仇殺或財殺，要
    與濫殺不認識之人仍有區別及被告甲○○坦承部分之犯行等
    一切情狀，分別量處如主文第二項所示之刑及諭知罰金部分
    易服勞役之折算標準後，並定其應執行刑及罰金部分易服勞
    役之折算標準，且就所犯殺人罪量處無期徒刑部分，依法宣
    告褫奪公權終身。
柒、再扣案之如附表編號一至四所示之手槍及子彈（彈殼除外）
    ，係屬違禁物，應依刑法第三十八條第一項第一款規定宣告
    沒收。至彈殼已非違禁物，爰不予宣告沒收。另扣案之黑色
    火藥十六包，雖經鑑定為火藥之重要組成零件，但硝酸甘油
    一條並不是火藥或子彈之重要零件（見原審卷(一)第67頁），
    本院審理結果，認為被告持有火藥及硝酸甘油，與其所犯各
    罪並無裁判上一罪關係，且公訴人僅在犯罪事實末尾交代查
    獲該等物品，並未記述被告持有此等物品之犯罪事實，同時
    於所犯法條欄，亦未引用起訴之罪名，此部分應為檢察官未
    起訴之事實；故硝酸甘油及黑色火藥，應由檢察官另行偵查
    ，以另案諭知沒收，不在本案宣告沒收之列。再被告販賣如
    附表編號四所示之手槍及子彈，總價款為二十五萬元，乃其
    因犯罪所得之財物，爰依刑法第三十八條第一項第三款規定
    宣告沒收之。
丙、據上論結，應依刑事訴訟法第369條第1項前段、第364條、
    第300條、第299條第1項前段、刑法第11條前段、第2條第1
    項、第271條第1項、第55條、第47條、第37條第1項、第38
    條第1項第1、3款、修正前刑法第42條第3項、第51條第4、7
    款，修正前槍砲彈藥刀械管制條例第10條第4項、修正前槍
    砲彈藥刀械管制條例第11條第1項、第4項、第12條第4項、
    第18條第1項前段，修正前罰金罰鍰提高標準條例第2條，判
    決如主文。
本案經檢察官吳忠賢到庭執行職務。
中　　華　　民　　國　　96　　年　　5 　　月　　2 　　日
                  刑事第三庭    審判長法　官  陳義仲
                                      法　官  宋明蒼
                                      法　官  張世展
以上正本證明與原本無異。
如不服本判決，應於收受本判決後十日內向本院提出上訴書狀。
其未敘述上訴理由者並得於提起上訴後十日內向本院補提理由書
狀（均須按他造當事人之人數附繕本）「切勿逕送上級法院」。
　　　　　　　　　　　　　　　　　　　書記官  汪姿秀
中　　華　　民　　國　　96　　年　　5 　　月　　4 　　日
附錄：本判決論罪法條：
中華民國刑法第271條第1項：
（普通殺人罪）
殺人者，處死刑、無期徒刑或 10 年以上有期徒刑。
修正前槍砲彈藥刀械管制條例第10條：
第4項：未經許可，持有、寄藏或意圖販賣而陳列第一項之改造
       模型槍者，處三年以上十年以下有期徒刑，併科新臺幣
       七百萬元以下罰金。
修正前槍砲彈藥刀械管制條例第11條：
第1項：未經許可，製造、販賣或運輸第4條第1項第1款所稱其他
       可發射金屬或子彈具有殺傷力之各式槍砲者，處五年以上
       有期徒刑，併科新臺幣一千萬元以下罰金。
第4項：未經許可，持有、寄藏或意圖販賣而陳列第一項所列槍
       砲者，處一年以上七年以下有期徒刑，併科新臺幣七百萬
       元以下罰金。
修正前槍砲彈藥刀械管制條例第12條：
第4項：未經許可，持有、寄藏或意圖販賣而陳列子彈者，處五
       年以下有期徒刑，併科新臺幣三百萬元以下罰金。
附表：
┌─┬──────────────┬──────────────┬───┐
│編│犯   罪   所   用   槍   枝 │ 犯   罪   所   用   子   彈│備  考│
│號│                            │                            │      │
├─┼──────────────┼──────────────┼───┤
│  │扣押之仿ＢＥＲＥＴＴＡ廠半自│制式口徑9MM之半自動手槍用子 │供強盜│
│  │動手槍之玩具手槍改造而成具有│彈，包括彈底標記ACP 99 LUGER│、殺警│
│  │殺傷力之改造手槍（槍枝管制號│ 9MM 五顆（已試射三發）、   │之用  │
│一│碼：0000000000號）│ACP 96 9MM二顆、已擊發之彈殼│      │
│  │一把                        │ACP 99 LUGER 9MM一個、彈頭一│      │
│  │                            │個（射殺警員庚○○）。      │      │
│  │                            │沒收：上述子彈四顆（彈殼四個│      │
│  │                            │、彈頭一個不沒收）。        │      │
├─┼──────────────┼──────────────┼───┤
│  │德國ＲＥＣＫ廠製造八ＭＭ金屬│直徑約六ＭＭ之金屬彈頭具殺傷│      │
│  │模型槍改造而成之制式手槍（槍│力之土造子彈一顆、制式口徑０│      │
│二│枝管制編號：00000000│．二五吋子彈一顆。          │      │
│  │五一號）一把                │沒收：０．二五吋子彈一顆（六│      │
│  │                            │ＭＭ土造子彈鑑定試射後之彈頭│      │
│  │                            │不沒收）。                  │      │
├─┼──────────────┼──────────────┼───┤
│  │仿ＢＥＲＥＴＴＡ廠９２ＦＳ型│制式口徑半自動手槍子彈五顆（│供殺害│
│  │半自動手槍之玩具手槍改造而成│包括彈底標記為：NPA 97一顆、│陳志麟│
│  │具有殺傷力之改造手槍（槍枝管│R-P 9MM LUGER一顆、ACP 99   │、強盜│
│  │制號碼：0000000000│9MM LUGER  三顆）、已擊發之 │所用  │
│三│號）一把。                  │彈殼NPA 97（原審誤載為NPA 87│      │
│  │                            │）一個（在陳志麟陳屍地點尋獲│      │
│  │                            │）。                        │      │
│  │                            │沒收：上述子彈三顆（鑑定試射│      │
│  │                            │二發後之彈殼及射殺陳志麟後之│      │
│  │                            │彈殼一個彈殼均不沒收）。    │      │
├─┼──────────────┼──────────────┼───┤
│  │仿ＢＥＲＥＴＴＡ廠美製貝瑞塔│制式九０手槍子彈十顆，鑑定時│販賣給│
│  │半自動手槍之玩具手槍改造而成│試射二發，剩餘八顆。        │乙○○│
│四│具有殺傷力之改造手槍（槍枝管│                            │      │
│  │制號碼：0000000000│沒收：上述子彈八顆（彈殼二個│      │
│  │號）一把                    │不沒收）。                  │      │
└─┴──────────────┴──────────────┴───┘
